臺灣新竹地方法院刑事判決　
110年度易字第831號
公  訴  人  臺灣新竹地方檢察署檢察官
被      告  姚芝飛



上列被告因妨害自由等案件，經檢察官提起公訴（110年度偵字
第5736號），本院判決如下：
    主  文
丙○○犯恐嚇危害安全罪，處拘役參拾日，如易科罰金，以新臺幣
壹仟元折算壹日。
其餘被訴部分公訴不受理。
    事  實
一、丙○○之女就讀於甲○○所經營、位於新竹縣○○鄉○○○路00號私
    立佳佳示範幼兒園，因認園方幼教師以海綿擦拭其女臉頰，
    造成其女臉頰紅腫破皮而心生不滿，竟因無法與園方達成共
    識，於民國109年7月6日10時許，丙○○前往上開幼兒園欲談
    論賠償事宜，惟認正常協商及司法程序已無法達到其要求之
    賠償數額，遂在該幼兒園一樓往二樓樓梯間大聲吵鬧並做出
    揚言跳樓等行為，經該校多名員工阻擋後，竟出於恐嚇之犯
    意，在樓梯間吵鬧並出言恫稱「我天天都來舉牌子討公道、
    讓你開不成」等語，嗣經該校員工報警，警方到場後，復明
    知有多數人在場，竟仍出言「垃圾、把人家孩子弄成這樣子
    ，這老巫婆自己沒有孩子還非要來損害我的孩子」等語侮辱
    甲○○（侮辱甲○○部分，經本院認甲○○已於偵查中撤回告訴，
    詳後述），並接續前開恐嚇犯意再次恫稱：「我天天來鬧、
    我明天開始早上、晚上都來鬧、妳一天不處理好，我一天會
    來鬧、妳不用心急、我也不會提告、明天開始我來這邊」等
    語，致甲○○心生畏懼，致生危害於安全。
二、案經甲○○訴由臺灣新竹地方檢察署檢察官偵查起訴。
    理  由
甲、有罪部分：
壹、證據能力部分：
    本案認定事實所引用之卷內被告以外之人於審判外之言詞或
    書面陳述，檢察官、被告丙○○於本院準備程序時均同意其作
    為本案證據之證據能力（院卷第74頁），於辯論終結前亦未
    對該等證據之證據能力聲明異議（院卷第156-186、246-264
    頁），本院復審酌前揭陳述作成時之情況，並無違法取證之
    瑕疵，亦認以之作為證據為適當，是本案有關被告以外之人
    於審判外之言詞或書面陳述等供述證據，依刑事訴訟法第15
    9條之5規定，自均得為證據。
貳、實體部分：
一、訊據被告固坦承有上開犯罪事實之客觀行為，惟矢口否認有
    何恐嚇犯行，辯稱：我是因為我女兒被對方這樣對待，我太
    生氣，才會講那些話，我是自言自語講的，而且我跟對方之
    前在調解時有說互不相告，對方還告我違背調解內容，還指
    摘我讓我小孩受傷，我是一時氣憤才會口說這些話，沒有恐
    嚇的犯意，我當時精神已經出現問題了，我雖然有說這些話
    ，但我也沒有去做什麼事情讓人家開不成等語。經查：
(一)被告有於上開時地，分別出言對告訴人甲○○稱「我天天都來
    舉牌子討公道、讓你開不成；我天天來鬧、我明天開始早上
    、晚上都來鬧、你一天不處理好，我一天會來鬧、你不用心
    急、我也不會提告、明天開始我來這邊」等事實，業據被告
    於本院審理中供承在卷（院卷第73、182頁），且有證人即
    告訴人於偵查、本院審理時之證述（偵3992卷第47-50、64-
    65、69-75頁、偵5736卷第13頁、院卷第157-169頁）、被告
    之新竹縣政府消防局執行緊急救護服務證明存根、校安事件
    即時通報表、現場照片、新竹地檢署檢察官勘驗筆錄、錄音
    譯文等在卷可查（偵3992卷第38-41、53-55、62-63、80頁
    ），是此部分事實，堪以認定。
(二)被告本案之言論構成恐嚇之行為
　1.按恐嚇，僅以通知加害之事使人恐佈為已足，不必果有加害
    之意思，更不須有實施加害之行為（最高法院75年度台上字
    第5480號刑事判決意旨）。而是否構成刑法恐嚇危害安全罪
    ，除應依一般社會標準考量該言語、文字或舉動是否足致他
    人生畏怖之心外，並應審酌當時之客觀環境、對話之全部內
    容、行為人主觀上有無使人生畏怖心之目的、相對人有無因
    行為人之言行而生畏怖心等節，依社會客觀經驗法則為判斷
    標準，非僅以被害人主觀認知為斷。
　2.經本院勘驗當日錄影檔，被告係與告訴人溝通後，由被告之
    配偶向被告稱「妳不要講話」，被告即激動拍桌，復經被告
    之配偶向被告稱「去啊」，被告更離開現場，並未聽聞告訴
    人指摘被告之過程（院卷第181頁），另觀之當日錄音譯文
    ，被告係與配偶起衝突後，隨即拍桌大聲稱「是不是我從4
    樓跳下去你才高興」，更衝出辦公室，現場則有許多尖叫、
    混亂之聲音，被告接續稱「這家幼稚園害太多人，我不再相
    信，那個巫婆就是一個賴皮，我天天都來舉牌子討公道、讓
    你開不成、垃圾、把人家孩子弄成這樣子，這老巫婆自己沒
    有孩子還非要來損害我的孩子、我天天來鬧、我明天開始早
    上、晚上都來鬧、妳一天不處理好，我一天會來鬧、妳不用
    心急、我也不會提告、明天開始我來這邊」等此類已明確含
    有將加害告訴人財產之用語，客觀上顯屬將加惡害之通知，
    且衡諸社會通念，一般人聽聞，咸認被告可能對己不利，足
    以使人深感財產受到威脅而心生不安，致生危害於安全。佐
    以被告既為告訴人幼兒園之家長，得以輕易前往告訴人所經
    營幼兒園地址，又衡以被告於當日揚言跳樓後即衝上樓梯間
    ，可見被告能前往告訴人幼兒園加害其財產之安全，並向告
    訴人表示將實施上開加害行為之決心，甚至已達同歸於盡亦
    在所不惜之程度，綜合上情，客觀上足使具有通常智識之人
    心生畏懼無誤。又告訴人亦於本院審理時證稱「當日還有10
    0多位孩子在教室，全校都很驚恐」等語（院卷第166頁），
    益徵被告上開所言已確實造成告訴人心生畏懼。
　3.被告固辯稱上開言語僅係一時氣憤、自言自語所講，沒有恐
    嚇犯意等語，然被告為上開言行之次數非僅一次，觀之當日
    錄音檔譯文，被告所為上開言行時間自15分53秒持續至33分
    35秒，其中更有員警到場了解狀況並請被告走司法程序，被
    告下樓後又坐在幼兒園大門外接續為上開言語等情（偵3992
    卷第62-63頁），且被告就此亦自陳「我可以理解講這些話
    會有什麼影響」等語（院卷第180頁），顯然被告於斯時確
    實能了解其所出言語之內涵，更執意為之，益徵其當明知口
    出上開言語將使對方心生畏懼，縱然被告事後並無具體之加
    害行為，仍不影響其為上開言語時主觀上具有恐嚇之犯意。
　4.至被告辯稱其當時精神出問題等語，然查，被告就此部分於
    審理中係供稱「最近一直傳票來，一直告我，我已經精神快
    崩潰了」等語（院卷第260頁），顯然被告抗辯精神出問題
    係事後而非案發當時，且被告雖提出其有恐慌發作之國軍桃
    園總醫院新竹分院附設民眾診療服務處診斷證明書（院卷第
    193頁），然觀之上開診斷日期為110年10月9日，與案發間
    隔1年之久，則被告於本案是否係受恐慌影響，不無疑問，
    況被告雖於本案犯行有情緒激動欲跳樓之舉，然其又可於過
    程中持續向他人對話，更於員警到場時稱「她眼睛瞎了，我
    老公叫我去死，我從4樓跳下來給她看，廢話不要說，不要
    再刺激我，你眼睛瞎了，不要拍我了，把我關起來沒關係，
    明天我就去做廣告牌、喇叭天天到幼兒園喊叫」等情（偵39
    92卷62頁），顯然當時被告仍有相當之辨識能力，是其上開
    所辯，顯係卸責之詞，不足採信。
　5.至被告雖曾於109年8月11日與告訴人達成調解，然本罪非告
    訴乃論之罪，告訴人是否已經撤回告訴與本案無關，併予敘
    明。　
(三)綜上，本案事證明確，被告所辯均不可採，其本案犯行堪以
    認定，應予依法論科。　　　
二、法律適用：
    核被告所為，係犯刑法第305條第1項恐嚇危害安全罪。被告
    雖前後多次實施恐嚇犯行，然均係基於同一目的，以相似手
    法實施，並侵害同一告訴人之法益，各行為之獨立性極為薄
    弱，在時間差距上難以強行分開，在刑法評價上，以視為數
    個舉動之接續施行，合為一行為予以評價，較為合理，應論
    以接續犯。
三、量刑審酌：
    爰以行為人之責任為基礎，審酌被告本案犯罪所造成告訴人
    心生畏懼，因認被告本案犯罪所生損害非微，暨與被害人關
    係部分，被告並未與告訴人達成和解，均不為被告有利之考
    量；就手段部分，被告係以言語方式遂行本案犯行，並無何
    等進一步之違法手段；違反義務程度部分，本案並非不作為
    或過失之犯罪態樣，均不為被告不利考量；犯後態度部分，
    被告否認犯行，爰不為被告有利考量；犯罪動機、目的、所
    受刺激部分，被告係因其女在告訴人所經營之幼兒園內受傷
    ，出於情緒激動下始為本案犯罪，不為被告過於不利考量；
    暨考量其審理中所自承之生活狀況、智識程度，及依相關臺
    灣高等法院被告前案紀錄表可知之品行等一切情狀，量處如
    主文所示之刑，並諭知易科罰金之折算標準。
乙、不受理及不另為不受理諭知部分：　　
壹、公訴意旨另以：
一、被告於109年6月15日下午3時許，因被告當日曾前往上開幼
    兒園找告訴人未果，告訴人遂前往被告所經營、位於新竹縣
    ○○鄉○○路000巷0號住處兼家庭理髮店門口之不特定人可出入
    之場合欲找被告討論，被告竟基於公然侮辱之犯意，對告訴
    人出言「你簡直是菜市場的潑婦，你現在不是園長的身分」
    等語，足以貶損告訴人之名譽，因認被告涉犯刑法第309條
    之公然侮辱罪嫌等語云云。
二、被告於109年7月6日10時許前往上開幼兒園欲與告訴人談論
    賠償事宜，惟認正常協商及司法程序已無法達到其要求之賠
    償數額，在該幼兒園一樓往二樓樓梯間大聲吵鬧並做出揚言
    跳樓等行為，經該校多名員工阻擋並報警而警方到場後，竟
    基於公然侮辱之犯意，對告訴人出言「垃圾、把人家孩子弄
    成這樣子，這老巫婆自己沒有孩子還非要來損害我的孩子」
    等語，足以貶損告訴人之名譽。因認被告涉犯刑法第309條
    之公然侮辱罪嫌等語云云。　　
貳、按告訴人委任代理人，其代理權之範圍，係依雙方委任之內
    容而定，刑事訴訟法對委任之方式及代理權之範圍並未設規
    定，亦無準用民事訴訟法之明文；則代理人有無撤回告訴之
    權限，自應就委任之實質內容加以調查審認，不能援引民事
    訴訟法第70條第1項規定，僅從委任狀上有無記載該條但書
    所列行為之權限，為形式上之判斷（最高法院88年度台非字
    第115號判決意旨參照）。又案件起訴之程序違背規定者，
    應諭知不受理之判決，並得不經言詞辯論為之，刑事訴訟法
    第303條第1款、第307條分別定有明文。又告訴乃論之罪於
    偵查中已經告訴人撤回其告訴者，檢察官本即依法應為不起
    訴處分，檢察官疏未注意而仍起訴者，即屬同法第303條第1
    款之起訴程序違背規定之情形，此有最高法院82年度台非字
    第380號刑事判決意旨可供參照。復按「起訴」者，係指案
    件繫屬於法院之日而言，此觀最高法院90年度台非字第368
    號刑事判決意旨自明。
參、經查：本件被告此部分涉犯刑法第309條之公然侮辱罪嫌，
    依同法第314條規定，須告訴乃論，而本案業經告訴代理人
    乙○○於110年1月20日以刑事告訴狀撤回告訴人109年6月15日
    、7月6日、7月29日公然侮辱罪嫌之告訴，有刑事告訴狀在
    卷可參（他卷第50頁），然此部分則未經告訴人具名，是本
    院應審究者，為告訴人是否已授權告訴代理人撤回告訴之權
    限。而證人乙○○於本院審理中證稱「我執業過程中都會經過
    溝通跟協調，當事人同意我才會代理當事人出具意思表示給
    法院，本案是告訴人跟我表示請我趕快出書狀撤回告訴，因
    為告訴人很緊急，所以我當時沒有經過告訴人用印，就直接
    以告訴代理人的名義撤回上開告訴，告訴人確實在電話中有
    跟我說要撤回上開告訴」等語（院卷第244-245頁）；告訴
    人則於110年8月2日偵查中陳稱「事件發生至今我原也願意
    將本事解決，所以之前才會遞撤告狀」等語（偵5736卷第13
    頁）；於本院審理中陳稱「確實我當時打電話給證人乙○○，
    授權他提出撤回告訴狀」等語（院卷第245頁），足認告訴
    代理人於斯時確實係受告訴人委託而具備撤回告訴之代理權
    ，始提出上開撤回告訴之意，則堪認告訴人於偵查中已向臺
    灣新竹地方檢察署表達願意對被告撤回上開告訴之意甚明，
    綜上，本件就公然侮辱罪嫌部分應認告訴代理人乙○○於偵查
    中即已合法代理告訴人撤回本案告訴，揆諸前揭說明，此部
    分自應由檢察官於偵查中為不起訴之處分，而檢察官提出公
    訴，自屬起訴之程序違背規定，然其中就上開二之部分，與
    前開本院認定有罪之恐嚇部分，有刑法第55條想像競合犯之
    裁判上一罪關係，是就此部分爰不另為不受理之諭知。而就
    上開一之部分，則應依刑事訴訟法第303條第1款之規定，諭
    知不受理之判決。
丙、不另為無罪部分：
壹、公訴意旨另認被告於109年7月6日10時許前往上開幼兒園欲
    與告訴人談論賠償事宜，惟認正常協商及司法程序已無法達
    到其要求之賠償數額，在該幼兒園一樓往二樓樓梯間大聲吵
    鬧並做出揚言跳樓等行為，並同時揚言「我天天來鬧、我明
    天開始早上、晚上都來鬧、你一天不處理好，我一天會來鬧
    、你不用心急、我也不會提告、明天開始我來這邊」等將來
    惡害之通知脅迫、妨害該幼兒園正常經營及該園幼兒安寧受
    教之權利，並致告訴人心生畏懼，致生危害於安全，因認被
    告涉犯刑法第304條之強制罪嫌等語云云。　　
貳、然以「妨害他人行使權利」類型之強制罪而言，係以「以強
    暴、脅迫妨害人行使權利」為構成要件，亦即行為人施強暴
    、脅迫之同時，必須存在著他人正在行使某種權利或行將行
    使某種權利之狀態，而行為人施強暴、脅迫之行為是針對他
    人正在行使某種權利或行將行使某種權利所為並形成妨害。
    是以，倘行為人僅僅單純恐嚇他人，而相對人於行為人恐嚇
    之情境當下，並非處在基於行使權利之狀態，則行為人所為
    ，至多僅是造成他人「將來」本得行使之權利陷於不能，而
    非當下即會對於他人何等權利行使形成妨害，是難認行為人
    於其行為該當恐嚇罪以外，當然會另外犯強制罪。
參、經查，被告為上開言語之前，本即係與告訴人一同在幼兒園
    討論，僅係其出於不滿未能協商完成，始進而為上開恐嚇言
    行，已如前述，則告訴人既然係處在與被告溝通討論或安撫
    被告情緒之情境下，實難認告訴人於斯時有行使上開權利，
    故本院認被告所為上開恐嚇言語尚未妨害告訴人幼兒園正常
    經營及該園幼兒安寧受教之權利。是此部分本應為無罪之諭
    知，惟公訴意旨主張此部分強制罪嫌，與被告上開論罪科刑
    部分為想像競合犯之裁判上一罪關係，爰不另為無罪之諭知
    。至公訴人雖於本院審理中刪除此部分論罪科刑法條，然此
    部分既經公訴人明確記載犯罪事實並提出公訴，本院自仍應
    就此部分加以審究，附此敘明。
據上論斷，應依刑事訴訟法第299條第1項前段、第303條第1款，
判決如主文。
本案經檢察官林奕彣提起公訴，由檢察官邱宇謙、陳昭德到庭執
行職務。
中　　華　　民　　國　　111 　年　　10　　月　　26　　日
                  刑事第一庭  法　官  李建慶
以上正本證明與原本無異。  
如不服本判決應於收受送達後20日內向本院提出上訴書狀，並應
敘述具體理由；其未敘述上訴理由者，應於上訴期間屆滿後20日
內向本院補提理由書（均須按他造當事人之人數附繕本）「切勿
逕送上級法院」。告訴人或被害人如對於本判決不服者，應具備
理由請求檢察官上訴，其上訴期間之計算係以檢察官收受判決正
本之日期為準。
中　　華　　民　　國　　111 　年　　10　　月　　26　　日
                              書記官  張慧儀
附錄本判決論罪法條：
刑法第305條
以加害生命、身體、自由、名譽、財產之事恐嚇他人，致生危害
於安全者，處2年以下有期徒刑、拘役或9千元以下罰金。